【裁判字號】    98,易,764
【裁判日期】    981030
【裁判案由】    竊盜
【裁判全文】
臺灣屏東地方法院刑事判決               98年度易字第764號
公  訴  人  臺灣屏東地方法院檢察署檢察官
被      告  甲○○
                    現在臺灣屏東監獄竹田分監執行中
上列被告因竊盜案件，經檢察官提起公訴（98年度偵字第3352號
）本院判決如下：
    主  文
甲○○無罪。
    理  由
一、公訴意旨略以：被告甲○○意圖為自己不法所有，於民國97
    年2 月11日19時許，在屏東縣林邊鄉○○村○○路段，以不
    詳方法打開鄭亨彥所有之INB-292 號重型機車置物箱，竊取
    鄭亨彥所有之身分證、健保卡、提款卡、汽機車駕駛執照、
    黑色行動電話1 支（MOTOROLA牌 E398 型號）及現金新臺幣
    （下同）700 元，得手後於同日某時，以200 元之代價，出
    售予不知情之電信業者乙○○，因認被告甲○○涉犯刑法第
    320 條第1 項之竊盜罪嫌云云。
二、按犯罪事實應依證據認定之，無證據不得認定犯罪事實；又
    不能證明被告犯罪者，應諭知無罪之判決，刑事訴訟法第15
    4 條第2 項、第301 條第1 項分別定有明文。次按事實之認
    定，應憑證據，如未能發現相當證據，或證據不足以證明，
    自不能以推測或擬制之方法，以為裁判之基礎；又認定犯罪
    事實所憑之證據，雖不以直接證據為限，間接證據亦包括在
    內，然而無論直接或間接證據，其為訴訟上之證明，須於通
    常一般之人不致有所懷疑，而得確信其為真實之程度者，始
    得據為有罪之認定；再認定不利於被告之事實，須依積極證
    據，苟積極證據不足為不利於被告事實之認定時，即應為有
    利於被告之認定，更不必有何有利之證據，最高法院著有40
    年台上字第86號判例、76年台上字第4986號判例及30年上字
    第816 號判例，可資參照。
三、次按被告以外之人於偵查中向檢察官所為之陳述，除顯有不
    可信之情況外，得為證據，刑事訴訟法第159 條之1 第2 項
    定有明文，證人鄭亨彥於偵查中經具結向檢察官所為之陳述
    ，雖屬傳聞證據，惟現階段刑事訴訟法規定，檢察官代表國
    家偵查犯罪、實施公訴，依法有訊問被告、證人及鑑定人之
    權，實務運作時，檢察官於偵查中向被告以外之人所取得之
    陳述，原則上均能遵守法律規定，不致違法取供，其可信度
    極高，且被告並未提出有何顯不可信之情形，是證人鄭亨彥
    於偵查中之證言，自得為證據。次按傳聞法則之重要理論依
    據，在於傳聞證據未經當事人之反對詰問予以核實，乃予排
    斥，惟若當事人已放棄對原供述人之反對詰問權，於法院審
    判時表明同意該等傳聞證據可作為證據，基於證據資料愈豐
    富，愈有助於真實發現之理念，並貫徹刑事訴訟法修法加重
    當事人進行主義之精神，確認當事人對於證據能力有處分權
    之制度，傳聞證據經當事人同意作為證據，法院認為適當者
    ，亦得為證據。本件當事人已表示對於除上所述之其餘全案
    卷證所存證據（含供述及非供述證據）均同意有證據能力，
    本院復斟酌該等證據並非非法取得，亦無證明力明顯過低之
    情形，以之作為證據，應屬適當，是依刑法訴訟法第159 條
    之5 第1 項規定，應認該等證據均得採為證據。
四、公訴意旨認被告甲○○涉犯上開犯行，係以證人鄭亨彥、乙
    ○○之證述，及被告自白曾出售上開行動電話，為其依據。
    訊據被告堅決否認有為公訴意旨所指之竊盜犯行，辯稱：係
    其友人「明仔」積欠伊500 元之債務，故將上開行動電話交
    伊抵債等語。經查：
  (一)被告於97年2 月11日某時，將上開行動電話以200 元之價格
    出售予電信業者乙○○等情，業據被告供明在卷，核與證人
    乙○○於警詢時、本院審理時證述之情相符，並有讓渡切結
    書1 紙在卷足憑（見警卷第13頁），堪認被告確實持有上開
    行動電話。又依證人鄭亨彥於警詢時、偵查中之證述，及卷
    附之通聯調閱查詢單，足認上開行動電話係鄭亨彥所有遭竊
    之事實，然鄭亨彥或其他任何人均未目擊上開行動電話遭竊
    過程，且鄭亨彥同時遭竊之身分證、健保卡、提款卡、汽機
    車駕駛執照等物，均未自被告處起出，自無以被告持有上開
    行動電話而認定上開行動電話確為被告所竊取之事實。
  (二)衡諸社會常情，無論合法與否，持有、取得他人失竊、遺失
    之物品，未必皆係因竊盜而取得，一般常見亦有可能係侵占
    遺失物、收受或購買贓物而取得。被告雖辯稱上開行動電話
    係於售出前2 、3 天自其友人處取得云云，然上開行動電話
    係於被告售出當日遭竊等情，業據證人鄭亨彥證述明確，是
    被告此部分所辯自不足採，惟尚難因被告所辯不足採而據以
    直接推論認定上開行動電話確為被告竊取得來。
五、綜上所述，公訴意旨所憑之證據，尚難證明被告甲○○果有
    為本件竊盜犯行，雖其所辯之詞縱有矛盾或與常情不符之處
    ，亦不能因其所辯不足採信即推認其犯罪。是本件檢察官所
    舉證據，就起訴之竊盜犯罪事實，其間既有合理懷疑存在，
    無法達到確信其為真實之程度，依法當不得遽為不利於被告
    之認定。此外，復查無其他積極證據足供證明被告確有公訴
    意旨所指之犯行，要屬不能證明其犯罪，揆諸前揭說明，自
    應為無罪之諭知。至依被告供述之情節及卷附諸般事證所示
    ，被告是否另涉犯收受贓物罪嫌，宜請檢察官另行偵辦後再
    為適法之處理，併予敘明。
據上論斷，應依刑事訴訟法第301條第1項，判決如主文。
本案經檢察官任亭到庭執行職務。
中    華    民    國    98    年    10    月    30    日
                  刑事第五庭    法  官  林家聖
以上正本證明與原本無異。
如不服本判決應於收受判決後10日內向本院提出上訴書狀，並應
敘述具體理由；其未敘述上訴理由者，應於上訴期間屆滿後20日
內向本院補提理由書（均須按他造當事人之人數附繕本）「切勿
逕送上級法院」。
中    華    民    國    98    年    10    月    30    日
                                書記官  陳蓉柔


司法院資訊處製作；財團法人民間司法改革基金會備份。
